臺灣板橋地方法院民事判決　　　　　　　 96年度保險字第5號
原　　　告　甲○○
被　　　告　新光產物保險股份有限公司板橋分公司
法定代理人　丙○○
訴訟代理人　乙○○
上列當事人間請求損害賠償事件，經本院於民國96年10月2 日言
詞辯論終結，判決如下：
    主  文
原告之訴及其假執行之聲請均駁回。
訴訟費用由原告負擔。
    事實及理由
一、本件原告起訴主張略以：
    (一)原告之子方喬福於民國94年6 月5 日4 時5 分許因與訴外
      人梁心怡在臺北縣中和市○○路與橋和路口發生交通事故
      （下稱系爭事故）而身亡，嗣原告於同月間至梁心怡投保
      強制汽車責任保險之被告事務所申請理賠卻遭拒絕，爰依
      強制汽車責任保險法第7 條，提起本件訴訟。
    (二)原告請求被告賠償治喪費、醫療、納骨塔費合計218,679
      元，及精神損害賠償金1,281,321 元，合計150 萬元。
    (三)方喬福喝酒駕車雖具有公共危險，但非從事犯罪行為，亦
      非故意行為，故被告應予理賠。
    (四)對方喬福於車禍後經採血檢驗後之經檢測血液酒精濃度為
      175m g/l不爭執，對於臺灣省臺北縣區車輛行車事故鑑定
      委員會94年10月11日北縣鑑字第0945181296號函所附鑑定
      意見書之內容亦不爭執。
    (五)爰聲明：
      1.被告應賠償原告150 萬元及自94年6 月5 日起算至清償
        日止，年息百分之5之利息。
      2.原告願供擔保請准宣告假執行。
二、被告則略以下列各語置辯：
    (一)按強制汽車責任保險法第28條第1 項第2 款規定：受害人
      或其他請求權人從事犯罪行為，致被保險汽車發生汽車交
      通事故者，保險人不負給付保險金之責任，而刑法第185
      條之3 既規定服用酒類不能安全駕駛動力交通工具而駕駛
      者屬於犯罪行為，則倘受害人有此行為致生死亡之結果，
      保險人即不負給付保險金之責。本件方喬福於系爭事故發
      生時，經檢測血液酒精濃度為175m g/l，相當於呼氣酒精
      濃度0.875mg/dl，而該事故乃因方喬福酒後不能安全駕駛
      而仍駕駛動力交通工具，故而未能依號誌行駛（闖越紅燈
      ），始與被告所承保強制汽車責任保險、由梁心怡所駕駛
      車號5C-8598 號自小客車相撞，足徵方喬福當時已因酒精
      而使其正常駕駛能力受影響，達到不能安全駕駛之程度。
      依據前揭規定，方喬福所為既屬犯罪行為，則因此犯罪行
      為所生汽車交通事故，被告即得不負給付保險金之責任。
    (二)爰聲明：
      1.原告之訴及其假執行之聲請均駁回。
      2.如受不利之判決，願提供擔保請准宣告免為假執行。
三、本件下列各項事實，為兩造所不爭執，並有臺北縣政府警察
    局道路交通事故初步分析研判表、臺灣省臺北縣區車輛行車
    事故鑑定委員會94年10月11日北縣鑑字第0945181296號函及
    所附鑑定意見書、納骨塔申請使用繳費單、治喪費簽收單及
    醫療費用收據等附卷可稽，均堪信為真實。
    (一)被告承保梁心怡所有車號5C-8598 號自小客車之強制汽車
      責任保險，保險證號：1301BB5461，保險期間自93年11月
      27日上午12時起至94年11月27日上午12時止。
    (二)方喬福於94年6 月5 日4 時5 分許騎乘車號JBJ-517 號機
      車行經臺北縣中和市○○路與橋和路口時，與梁心怡所駕
      駛前揭汽車發生撞擊，方喬福送醫後不治死亡，此事故之
      發生時間係在前揭保險期間內。
    (三)方喬福為原告之子，原告因辦理方喬福車禍後之各項醫療
      、喪葬事宜，已支出醫療費13,249元、治喪費19萬元及納
      骨塔費15,000元，合計218,249 元。
    (四)方喬福於車禍後血液酒精濃度為175mg/l。
    (五)對於臺灣省臺北縣區車輛行車事故鑑定委員會94年10月11
      日北縣鑑字第0945181296號函所附鑑定意見書之內容亦不
      爭執。
四、被告主張：方喬福服用酒類後血液酒精濃度已達175mg/l 而
    仍騎乘車號JBJ-517 號機車上路乙節，既為原告所不爭執，
    則本件爭點厥為：(一)方喬福前揭行為是否符合刑法第185 條
    之3 酒醉駕車罪之構成要件？(二)方喬福所為酒醉駕車行為是
    否屬於強制汽車責任保險法第28條第1 項第2 款之犯罪行為
    ，被告得否據以主張不負保險給付責任？茲分述如下：
    (一)按服用毒品、麻醉藥品、酒類或其他相類之物，不能安全
      駕駛動力交通工具而駕駛者，處1 年以下有期徒刑、拘役
      或3 萬元以下罰金，刑法第185 條之3 定有明文，而道路
      交通安全規則第114 條第2 款亦明定汽車駕駛人飲用酒類
      後其吐氣所含酒精濃度超過每公升0.25毫克或血液中酒精
      濃度超過百分之0.05以上者，不得駕車。上開刑法第185
      條之3 所謂「不能安全駕駛」，係抽象危險犯，本不以發
      生具體危險為必要，而依醫學實驗證明所得經驗法則，呼
      氣酒精濃度達每公升0.25毫克以上時，將使駕駛人產生複
      雜技巧障礙、駕駛能力變壞之行為表現，肇事比率比一般
      未飲酒時高出2 倍；呼氣酒精濃度達每公升0.55毫克以上
      時，將使駕駛人產生平衡感與判斷力障礙升高，肇事比率
      比一般未飲酒時高出10倍；呼氣酒精濃度達每公升0.75毫
      克以上時，駕駛人將產生明顯酒醉、步履蹣跚之行為狀態
      ，其肇事率比一般未飲酒時高出25倍（參見蔡志中所著，
      對飲酒不能安全駕駛之執法研究，司法院第46期業務研究
      會講義）。查方喬福於車禍後經抽血檢驗其血液酒精濃度
      為175mg/l ，換算成呼氣酒精濃度為0.875mg/dl，已高於
      0.75mg/dl ，參照前揭說明，應已出現酒醉、步履蹣跚之
      行為狀態，且其肇事率比一般未飲酒時高出25倍，再由其
      於與梁心怡所駕駛前揭汽車碰撞前有闖紅燈之行為（此有
      臺北縣政府警察局道路交通事故初步分析研判表、臺灣省
      臺北縣區車輛行車事故鑑定委員會94年10月11日北縣鑑字
      第0945181296號函所附鑑定意見書在卷可參，復為原告所
      不爭執），足徵其確已因服用酒類而注意力較不集中，駕
      駛及操控能力亦有降低，顯已處於不能安全駕駛動力交通
      工具之狀態而仍駕駛，所為當已符合刑法第185 條之3 酒
      醉駕車罪之構成要件，而屬犯罪行為。
    (二)原告雖主張：方喬福喝酒駕車雖具有公共危險，但非從事
      犯罪行為，亦非故意行為，故被告應予理賠云云，惟按強
      制汽車責任保險法第28條第1 項第2 款之規範意旨，在於
    ?限制被害人因犯罪行為使保險事故發生而獲取不當之利益
      ，且保障保險人於事前評估、控制風險範圍而給付保險金
      之能力。又酒醉駕駛動力交通工具之高危險行為，無異等
      同於被害人之自殺自殘行為，如被害人飲酒後騎乘機車，
      其呼氣或血液中所含酒精成分濃度已高於刑法第185 條之
      3 所定不能安全駕駛之標準，應足以認定被害人有故意或
      重大過失將自己置於極易致傷或死亡之高危險環境中，若
      就此情形仍由保險人負擔給付保險金之義務，不但易使被
      害人獲取不當利益，且亦逾保險人所願承擔之合理風險範
      圍。是以，強制汽車責任保險法第28條第1 項第2 款規定
      所謂「因犯罪行為所致」，並不僅限於反社會性之犯罪行
      為，而應由被保險人是否獲取不當得利及影響保險人控制
      風險之範圍而予以認定。從而被告以方喬福酒醉駕車之行
      為構成刑法第185 之3 條之公共危險罪為由，拒絕給付死
      亡保險金，即屬有據。
五、綜上所述，原告雖依強制汽車責任保險法第7 條請求被告給
    付保險金，惟因方喬福酒後駕車行為已構成強制汽車責任保
    險法第28條第1 項第2 款所定從事犯罪行為之要件，則被告
    拒絕給付原告保險金，即屬有據。從而，原告請求被告給付
    保險金150 萬元，及自94年6 月5 日起至清償日止，年息百
    分之5 之利息，為無理由，應予駁回。原告之訴既無理由，
    則其假執行之聲請亦已失所附麗，併予駁回。
六、因本件事證已臻明確，兩造其餘主張、陳述及所提之證據，
    經本院審酌後認與判決結果不生影響，爰不一一論述，附此
    敘明。
據上論結，原告之訴為無理由，爰依民事訴訟法第78條，判決如
主文。
中　　華　　民　　國　　96　　年　　10　　月　　16　　日
                  民事第二庭?審判長法　官　蕭胤瑮
                  ?????????法?官?徐福晉
                  ?????????法?官?楊明佳
以上正本係照原本作成
如對本判決上訴，須於判決送達後20日內向本院提出上訴狀
中　　華　　民　　國　　96　　年　　10　　月　　16　　日
????                            書記官　楊璧華
